臺灣高等法院刑事判決
109年度上易字第2031號
上  訴  人  
即  被  告  吳佳龍


上列上訴人即被告因侵占案件，不服臺灣桃園地方法院109年度
易字第138號，中華民國109年8月26日第一審判決（起訴案號：
臺灣桃園地方檢察署108年度偵緝字第1724號），提起上訴，本
院判決如下：
    主  文
上訴駁回。
    事  實
一、吳佳龍於民國107年10月14日起受僱於黎氏嬌，在址設桃園
    市○○區○○路0段00號1樓之小白兔生活館擔任櫃檯人員，負責
    收受該店營收，為從事業務之人，竟意圖為自己不法之所有
    ，於107年10月15日上午5時24分許之前某時，將該店自107
    年10月14日中午12時許起至同年月15日斯時止之營業額新臺
    幣（下同）51,000元予以侵占入己，旋即離去，嗣黎氏嬌前
    往上址店面查看，始悉上情。
二、案經黎氏嬌訴由臺灣桃園地方檢察署檢察官偵查起訴。
    理  由
一、證據能力部分
　㈠按被告以外之人（包括證人、鑑定人、告訴人、被害人及共
    同被告等）於審判外之陳述雖不符刑事訴訟法第159條之1至
    之4等4條之規定，而經當事人於審判程序同意作為證據，法
    院審酌該言詞陳述或書面陳述作成時之情況，認為適當者，
    亦得為證據（第1項）。當事人、代理人或辯護人於法院調
    查證據時，知有第159條第1項不得為證據之情形，而未於言
    詞辯論終結前聲明異議者，視為有前項之同意，刑事訴訟法
    第159條之5定有明文。立法意旨在於傳聞證據未經當事人之
    反對詰問予以核實，原則上先予排除。惟若當事人已放棄反
    對詰問權，於審判程序中表明同意該等傳聞證據可作為證據
    ；或於言詞辯論終結前未聲明異議，基於尊重當事人對傳聞
    證據之處分權，及證據資料愈豐富，愈有助於真實發見之理
    念，且強化言詞辯論主義，使訴訟程序得以順暢進行，上開
    傳聞證據亦均具有證據能力。經查，本院以下所引用被告以
    外之人於審判外之陳述，檢察官及被告吳佳龍於本院審理中
    未爭執證據能力，於言詞辯論終結前，亦未就所調查之證據
    主張有刑事訴訟法第159條第1項不得為證據之情形（本院卷
    第92至94頁），本院審酌各該證據資料製作時之情況，亦無
    違法不當或證明力明顯過低之瑕疵，以之作為證據應屬適當
    ，依刑事訴訟法第159條之5規定，認該等證據均具證據能力
    。
  ㈡本判決所引用之非供述證據部分，與本案均有關聯性，復無
    證據證明係實施刑事訴訟程序之公務員以不法方式所取得，
    亦無刑事訴訟法第159條之4顯有不可信之情況與不得作為證
    據之情形，且經本院於審理期日依法進行證據之調查、辯論
    ，依刑事訴訟法第158條之4之反面解釋，應有證據能力。
二、上揭事實，業據被告於原審及本院審理中坦承不諱，核與證
    人即告訴人黎氏嬌於偵查中證述相符（108年度他字卷第182
    9號卷〈下稱他字卷〉第54至55頁），並有107年10月14日工作
    日報表1份、被告與告訴人間LINE對話截圖照片6張附卷可佐
    （他字卷第3至4頁、第5至10頁），被告之任意性自白核與
    事實相符，堪信為真實。本案事證明確，被告犯行堪以認定
    。
三、論罪
　㈠按刑法第2條第1項規定「行為後法律有變更者，適用行為時
    之法律。但行為後之法律有利於行為人者，適用最有利於行
    為人之法律」，係規範行為後法律變更所生新舊法比較適用
    之準據法；該條規定所稱「行為後法律有變更者」，包括犯
    罪構成要件有擴張、減縮，或法定刑度有變更等情形。故行
    為後應適用之法律有上述變更之情形者，法院應綜合其全部
    罪刑之結果而為比較適用。惟若新、舊法之條文內容雖有所
    修正，然其修正內容與罪刑無關，僅為文字、文義之修正、
    條次之移列，或將原有實務見解及法理明文化等無關有利或
    不利於行為人之情形，則非屬上揭所稱之法律有變更，亦不
    生新舊法比較之問題，而應依一般法律適用原則，逕行適用
    裁判時法。故行為後法律若有修正，不論是否涉及前揭法律
    變更，抑或僅係無關行為人有利或不利事項之修正，法院應
    綜合法律修正之具體內容，於理由內說明有無刑法第2 條第
    1 項所規定「行為後法律有變更」之情形及應適用之法律，
    始屬適法（最高法院107年度台上字第4438號判決參照）。
    查被告行為後，刑法第336條第2項雖於108年12月25日公布
    修正，於同年月27日施行，惟修正後之規定係依刑法施行法
    第1條之1第2項前段規定將罰金提高30倍，亦即將原本之銀
    元3,000元，修正為新臺幣9萬元，其修正之結果不生有利或
    不利於行為人之情形，自非法律變更，當亦不生新舊法比較
    之問題，而應依一般法律適用原則，逕行適用裁判時法。 
    　
　㈡核被告所為，係犯刑法第336條第2項之業務侵占罪。
　㈢被告前因竊盜案件，分經臺灣臺中地方法院以103年度易字第
    1440號、103年度審易字第501號判決判處有期徒刑3月、5月
    、4月確定，另因業務侵占案件，經同院以105年度易緝字第
    99號判決判處有期徒刑7月確定，上開案件，經同院以105年
    度聲字第4330號裁定應執行有期徒刑1年4月，於106年9月19
    日縮刑期滿執行完畢。復因侵占案件，經臺灣彰化地方法院
    以106年度簡字第1891號判決處有期徒刑3月確定，於106年1
    2月6日易科罰金執行完畢，有本院被告前案紀錄表1份附卷
    可稽，其於受有期徒刑執行完畢後，5年內故意再犯本案有
    期徒刑以上之罪，為累犯，審酌被告前案與本案均屬財產犯
    罪，且有同為業務侵占之罪質相同案件，足認被告未能因前
    案犯罪經執行完畢後，產生警惕作用，不能自我控管，其刑
    罰反應力顯然薄弱，並有反覆觸犯同類型犯罪之特別惡性，
    參酌司法院大法官釋字第775號解釋意旨，爰依刑法第47條
    第1項規定加重其刑。　
四、駁回上訴之理由
　㈠原審詳予審理後，認被告係犯刑法第336條第2項之業務侵占
    罪，並依刑法第47條第1項累犯規定加重其刑，審酌被告不
    思以正當途徑賺取金錢，將業務上所持有之款項侵吞入己，
    造成告訴人黎氏嬌財產損害，應予非難，惟念其犯後坦承犯
    行，且有意返還所侵占款項（原審易字卷第252頁），犯後
    態度尚可，兼衡其犯罪之目的、動機、手段、素行、所侵占
    款項金額、智識程度及生活狀況等一切情狀，量處有期徒刑
    7月，並就沒收部分說明：未扣案被告所侵占之51,000元，
    為其犯罪所得，且迄未合法發還告訴人，應依刑法第38條之
    1第1項前段規定宣告沒收，並依同條第3項之規定，於全部
    或一部不能沒收或不宜執行沒收時，追徵其價額。經核其採
    證認事用法均無違誤，量刑亦屬允當，應予維持。
  ㈡被告上訴意旨略以：被告坦承犯行，態度良好，且願意與告
    訴人和解，賠償其損失，原審量刑過重，請從輕量刑云云。
    惟按量刑之輕重，係屬為裁判之法院得依職權裁量之事項，
    苟其量刑已以行為人之責任為基礎，並斟酌刑法第57條所列
    一切情狀，在法定刑度內，酌量科刑，如無偏執一端，致明
    顯輕重失衡情形，不得遽指為不當或違法（最高法院72年度
    台上字第6696號判例、99年度台上字第189號判決意旨參照
    ）。又刑罰之量定屬法院自由裁量之職權行使，但仍應審酌
    刑法第57條所列各款事由及一切情狀，為酌量輕重之標準，
    並非漫無限制，在同一犯罪事實與情節，如別無其他加重或
    減輕之原因，下級法院量定之刑，亦無過重或失輕之不當情
    形，則上級法院對於下級法院之職權行使，原則上應予尊重
    （最高法院85年度台上字第2446號判決意旨參照）。查原審
    判決關於科刑部分，已於理由內說明其審酌之量刑事由，復
    已以行為人之責任為基礎，斟酌刑法第57條所列一切情狀，
    並未逾越法定刑度，亦無裁量濫用之情形，所量之刑亦屬允
    當，並無應構成撤銷之事由。且查被告雖一再陳稱願賠償告
    訴人損失，然迄未主動與告訴人商談和解事宜，難認有還款
    誠意，此有本院110年2月8日公務電話查詢紀錄表2份在卷可
    憑（本院卷第97至98頁），又業務侵占罪法定本刑為6月以
    上5年以下有期徒刑，原審就被告所犯經依刑法第47條第1項
    規定加重其刑，量處被告有期徒刑7月，已屬最輕刑度。被
    告上訴意旨請求從輕量刑，意即指摘原審量刑過重，顯無理
    由，應予駁回。
據上論斷，應依刑事訴訟法第368條，判決如主文。
本案經檢察官葉詠嫻提起公訴，檢察官李叔芬到庭執行職務。
中　　華　　民　　國　　110 　年　　2 　　月　　18　　日
                  刑事第九庭    審判長法　官  潘翠雪
                                      法　官  曾德水
                                      法　官  俞秀美
以上正本證明與原本無異。
不得上訴。
                                      書記官  謝崴瀚
中　　華　　民　　國　　110 　年　　2 　　月　　19　　日